【裁判字號】    96,訴,2355
【裁判日期】    970715
【裁判案由】    清償借款
【裁判全文】
臺灣板橋地方法院民事判決              96年度訴字第2355號
原      告  乙○○
                        樓
訴訟代理人  李幸恩律師
複代理人    丁  ○
                      樓
被      告  戊○○
訴訟代理人  洪維煌律師
上列當事人間請求清償借款事件，經本院於民國97年6 月24日言
詞辯論終結，判決如下：
    主      文
被告應給付原告新台幣貳佰伍拾伍萬元，及自民國九十六年九月
二十二日起至清償日止，按週年利率百分之五計算之利息。
訴訟費用由被告負擔。
本判決於原告以新台幣捌拾伍萬元供擔保後，得假執行。但被告
如於假執行程序實施前，以新台幣貳佰伍拾伍萬元預供擔保後，
得免為假執行。
    事實及理由
一、原告主張：
(一)、被告於民國93年間向原告借款新台幣（下同）7,570,000 元
    ，被告並於93年11月17日立切結書乙紙，及提出7 紙支票，
    承諾於93年11月30日將該七紙支票交予原告兌現，以償還上
    開借款。詎料，原告屆期提示，七紙支票俱因存款不足而遭
    銀行退票。期後被告雖陸續償還，惟至今仍有2,550,000 元
    尚未償還。爰依消費借貸之法律關係，請求被告返還借款。
(二)、聲明：被告應給付原告2,550,000 元及自起訴狀繕本送達之
    翌日起至清償日止，按週年利率百分之五計算之利息；並願
    供擔保，請准宣告假執行。
二、被告則以：
(一)、兩造間無金錢消費借貸關係，原告所稱系爭支票之借貸關係
    皆發生於原告與訴外人甲○○所經營之辰逸企業有限公司（
    下稱辰逸公司）之間。被告自92年8 月起為辰逸公司所僱用
    ，當時因辰逸公司與原告有長期之資金借貸往來關係，故甲○○指示被告持辰逸公司之票據交予原告，原告亦將已與甲○○協議之金錢託被告轉交予甲○○。原告所提出主張為借
    貸憑證之7 紙支票中其中6 張係辰逸公司或甲○○所開立之
    支票，僅託由被告轉交而已，至於其中一張面額100 萬元之
    支票，亦係甲○○向被告借票再向原告調借款項，非被告以
    支票向原告為借貸。
(二)、被告固有在原告所製作之書據上簽名，然係甲○○向被告借
    系爭面額為100 萬元支票並託被告交予原告時，原告令被告
    在其準備之書據上簽名以證被告有經手之情，當時被告未加
    細閱即依其指示簽名，然非被告自承向原告借貸之意。且系
    爭債務，原告嗣後均係向甲○○或其夫趙斌追償，趙斌亦曾
    清償部分債務，足見系爭債務確實為甲○○所借。
(三)、被告於95年7 月31日以電話與原告談及兩造與甲○○間之金
    錢糾葛，原告於通話中坦承兩造間無金錢消費借貸關係，本
    件所涉借貸金錢皆發生於原告與第三人甲○○之間等語。
(四)、聲明：請求駁回原告之訴及假執行之聲請；如受不利判決，
    願供擔保請准宣告假執行。
三、原告主張伊曾於92年11月17日匯款100 萬元至被告之合庫帳
    戶、92年12月10日交付被告現金450 萬元、93年1 月30日交
    付被告現金200 萬元之事實，業據其提出付款記錄1 份為證
    ，並為被告所不爭執，自堪信為真實。被告就上開款項係屬
    借款乙節，並不爭執，但否認為其所貸借，抗辯：該款項係
    甲○○所借等語。則本件應審究之爭點厥為：系爭消費借貸
    契約之法律關係究存在兩造之間？或係存在原告與甲○○之
    間？經查：
(一)、原告主張系爭借款係被告所貸借乙節，除上開款項係匯入被
    告帳戶或交付現金予被告，有如前述外，並據原告提出經被
    告親自簽名確認之借據1 紙為證。依據前開借據內容觀之，
    其上詳載：「本人向乙○○先生所借入之款項（如上所列之
    明細）共計新台幣柒佰伍拾柒萬元正，同意於93、11、30將
    所列上述支票交於乙○○先生兌現，以返還所借之款項。恐
    口無憑，特立此據為證。立書人：駱斐華，身份證字號：Ｚ0
    00 000000 ，九十三年十一月十七日」等語，此有上開借據
    影本1 件在卷可參。足見被告係由自己為借款人，向原告借
    得系爭款項。
(二)、被告雖辯稱：當時未詳閱上開借據內容即簽名，非同意為系
    爭借款之借款人云云。惟按，私文書經本人或其代理人簽名
    、蓋章或按指印或有法院或公證人之認證者，推定為真正。
    民事訴訟法第35 8條第一項定有明文。被告對於上開借據係
    由其簽名一節，既不否認，則依上開條文，系爭借據內容即
    推定為真實，被告所辯無同意為借款人之真意云云，即應就
    其所辯負舉證之責。然被告就此並未舉出證據以供本院調查
    是否真實，且本院斟酌依一般社會通念及交易常態，交易之
    當事人於簽立文件之時，莫不詳經查察、閱讀、考慮，因當
    事人同意於文件上簽署後，即應依文書之內容負擔義務。而
    被告自承其學歷為國中畢業，且是擔任甲○○之行政助理，
    衡情被告有相當之智識能力，於充分理解系爭借據內容後，
    決定是否同意而簽名。綜合上情，被告所辯其未詳閱借據內
    容即簽名云云，應與事實不符，不可採信。
(三)、被告又辯稱：系爭借款係以甲○○或辰逸公司簽發之票據為
    擔保，被告領得款項後均依甲○○之指示，匯入甲○○指定
    之帳戶，嗣後甲○○之夫趙斌曾清償部分借款云云。惟查，
    於民間借款習慣，借款人持本人或其他有資力之人之票據為
    借款之擔保或清償等情，所在多有，則被告縱持他人之支票
    向原告借款，亦不足以推得被告即非系爭借款當事人之事實
    。而原告對於被告嗣後將系爭款項陸續匯入甲○○指示之帳
    戶，及甲○○之夫趙斌亦曾清償部分系爭借款一節雖不否認
    ；惟查，當事人匯款之原因甚多，或為委託或為借貸；而清
    償行為，則或為債務人清償或為第三人清償，端看當事人間
    之約定；據此，被告匯款予甲○○之原因，究係受甲○○委
    託，抑或是被告與甲○○間之借貸關係，未見被告提出證據
    以實其說，而甲○○之夫趙斌清償系爭借款究係基於債務人
    清償抑或是第三人清償，亦未據被告證明；故本院自無從採
    信被告上開辯解。
(四)、被告復辯稱：甲○○於他案偵查時，已承認為系爭借款之借
    款人，並舉出證人丙○○為證。惟查，本院依職權調閱台灣
    士林地方法院96年度簡字第856 號刑事案件，甲○○在上開
    刑事案件96年5 月8 日偵查時，雖供述略以：「當時公司拿
    公司票向乙○○週轉6 、7 百萬，因為駱小姐當時管公司財
    務，我請駱小姐開票給他，後來公司票轉不過來，我請趙斌
    處理跳票的事，不過當時他沒有把駱小姐的100 萬元算進去
    」等語，然甲○○於上開案件中為刑事被告，其所為之供述
    未經具結保證為真實，且其並未具體詳述伊與原告間借貸行
    為之時間與金額，則其所供述與原告間之借款，是否即為系
    爭借款，即屬可疑。而證人即辰逸公司公司員工丙○○雖於
    97 年2月26日到庭具結證稱：「（問：是否知道被告有向原
    告借款757 萬之事？）應該沒有這件事。我知道甲○○欠原
    告七百多萬。但借款過程我不清楚。」等語，惟證人丙○○
    既非系爭借款之當事人或見證人，其對於甲○○與原告間之
    借款，亦約略知悉數額，至於詳細借款過程則不清楚，故亦
    無從憑其證詞即認為系爭借款之借款人即為甲○○。
(五)、被告再舉出其與原告間之電話錄音譯文，辯稱原告於電話中
    曾承認被告非系爭借款之借款人。原告對於被告提出之電話
    錄音及錄音譯文之真實性固不爭執，然辯稱其於電話中並未
    承認被告非系爭借款之借款人。綜觀上開錄音譯文全文，原
    告對於被告詢問其是否非借款人一節，均表示不清楚等語，
    而被告於電話中亦表示願意清償其中100 萬元等語，此有原
    告提出之電話錄音譯文1 件在卷可稽，據此，被告辯稱原告
    曾於電話中承認伊非借款人云云，顯屬無據。
(六)、綜上，原告主張被告為系爭借款之借款人，迄今尚有2,550,
    000 元未清償之事實，為真實可採信，被告否認伊為系爭借
    款之借款人，則屬無據，為不可採。
四、從而，原告本於消費借貸之法律關係請求被告返還借款2,55
    0,000 元，及自起訴狀（即支付命令狀）送達之翌日即96年
    9 月22日起至清償日止，按週年利息百分之五計算之利息，
    為有理由，應予准許。
五、兩造均陳明願供擔保，請求宣告假執行及免為假執行，核無
    不合，茲分別酌定相當之擔保金額，予以准許。
六、因本案事證已臻明確，兩造其餘主張陳述及所提之證據，經
    審酌後認為與判決結果無影響，爰不一一論述，附此敘明。
七、結論：本件原告之訴為有理由，依民事訴訟法第78條、第39
    0 條第2 項、第392 條第2 項，判決如主文。
中    華    民    國    97    年    7     月    15    日
                  民事第三庭    法  官  邱育佩
以上正本證明與原本無異
如對本判決上訴，須於判決送達後20日內向本院提出上訴狀
中    華    民    國    97    年    7     月    15    日
                                書記官  林兆嘉


司法院資訊處製作；財團法人民間司法改革基金會備份。
